臺灣新北地方法院民事裁定
110年度消債更字第609號
聲  請  人  許淮順  

代  理  人  張義群律師（法律扶助律師）
上列當事人因消費者債務清理事件，聲請更生本院裁定如下：
    主  文
聲請人甲○○自中華民國一一一年八月二十四日上午十一時起開始
更生程序。
命司法事務官進行本件更生程序。
    理  由
一、按債務人不能清償債務或有不能清償之虞者，得依本條例所
    定更生或清算程序，清理其債務。本條例所稱消費者，係指
    5年內未從事營業活動或從事小規模營業活動之自然人。債
    務人無擔保或無優先權之本金及利息債務總額未逾新臺幣（
    下同）1,200萬元者，於法院裁定開始清算程序或宣告破產
    前，得向法院聲請更生，消費者債務清理條例（下稱消債條
    例）第3條、第2條第1項、第42條第1項分別定有明文。又債
    務人對於金融機構負債務者，在聲請更生或清算前，應向最
    大債權金融機構請求協商債務清償方案，或向其住、居所地
    之法院或鄉、鎮、市、區調解委員會聲請債務清理之調解，
    亦為消債條例第151條第1項所明定。另法院開始更生程序之
    裁定，應載明其年、月、日、時，並即時發生效力。法院裁
    定開始更生或清算程序後，得命司法事務官行更生或清算程
    序，消債條例第45條第1項、第16條第1項前段亦分別著有明
    文。
二、本件聲請意旨略以：聲請人無力清償債務，致前置調解不成
    立，有不能清償債務之情事，爰依法聲請裁定准予更生等語
    。
三、本院之判斷：
  ㈠聲請人無擔保或無優先權債務總額約2,053,382元，業據債權
    人安泰商業銀行、上海商業儲蓄銀行、遠東國際商業銀行、
    凱基商業銀行、裕融企業股份有限公司陳報在卷（見臺灣士
    林地方法院110年度司消債調字第200號卷【下稱調解卷】第
    44頁、本院卷第149頁），未逾1,200萬元，於法相合。
  ㈡聲請人曾向法院聲請債務清理調解，惟調解不成立，業經本
    院依職權調取相關調解卷宗核閱無訛，是本件更生聲請可否
    准許，所應審究者為其現況有無不能清償債務或有不能清償
    之虞等情事。
  ㈢聲請人名下除車牌號碼00-0000號自用小客車（民國82年2月
    出廠）、車牌號碼0000-00號自用小客車（81年11月出廠）
    外，別無其他不動產、動產、有效保單及金融商品之投資，
    業據其陳明在卷，有稅務電子閘門財產所得調件明細表、車
    號查詢汽機車車籍資料、集保戶往來參加人明細資料表（含
    帳號）、保管帳戶客戶餘額表、客戶存券異動明細表、投資
    人於各專戶無資料明細表、投資人於清算交割銀行未開戶明
    細表、中華民國人壽保險商業同業公會保險業通報作業資訊
    系統資料查詢結果表可按（見本院卷第49頁至第52頁、67頁
    至第69頁、第93頁至第103頁、第117頁至第120頁、第159頁
    至第160頁）。
　㈣聲請人自109年5月起從事富胖達股份有限公司（下稱富胖達
    公司）外送工作，110年度外送所得190,141元及111年1月至
    7月外送所得4,693元、7,277元、2,730元、1,242元、6,827
    元、6,323元、6,116元、7,978元、6,851元、4,653元、10,
    620元、9,656元、5,899元、7,087元共87,862元，有稅務電
    子閘門財產所得調件明細表、富胖達公司匯款紀錄及聲請人
    中國信託銀行帳戶交易明細可查（見本院卷第159頁、第177
    頁至第203頁、第211頁至第215頁），平均每月外送收入約1
    4,632元【計算式：（190,141元＋87,862元）÷19，元以下四
    捨五入】，除外送收入外，聲請人目前每月尚有粗工收入約
    13,000元，為聲請人所自陳，另聲請人每月領有低收入戶未
    成年子女學生就學生活補助6,358元，有新北市政府社會局1
    11年6月14日新北社助字第1111098638號函暨所附新北市社
    會福利補助明細資料可考（見本院卷第145頁至第147頁），
    應認聲請人目前每月可支配處分之收入約33,990元（計算式
    ：14,632元＋13,000元＋6,358元）。
  ㈤按債務人必要生活費用，以最近1年衛生福利部或直轄市政府
    所公告當地區每人每月最低生活費1.2倍定之。債務人聲請
    更生或清算時所提財產及收入狀況說明書，其表明每月必要
    支出之數額，與本條例第64條之2第1項、第2項規定之認定
    標準相符者，毋庸記載原因、種類及提出證明文件，消債條
    例第64條之2第1項及消債條例施行細則第21條之1第3項分別
    定有明文。參以111年度新北市每人每月最低生活費用15,80
    0元，依此每人每月生活所必需之費用應為18,960元，則聲
    請人主張其個人每月必要生活費用共18,000元為可採。又受
    扶養者之必要生活費用，準用消債條例第1項規定計算基準
    數額，並依債務人依法應負擔扶養義務之比例認定之，為消
    債條例第64條之2第2項所明定。聲請人有1名未成年子女，9
    4年12月出生，有戶籍謄本可稽（見調解卷第8頁），足認該
    未成年子女無謀生能力並不能維持生活，而有扶養之必要，
    且該未成年子女罹患雙側聽力障礙，有診斷證明書、聽力檢
    查紀錄表可憑（見調解卷第22頁），應有額外支出醫療費用
    及醫療器材耗材費用之需要，依民法第1089條第1項規定，
    聲請人應與其該未成年子女之母共同負擔扶養費，則聲請人
    主張每月分擔未成年子女扶養費10,000元亦屬可採。
  ㈥依聲請人現況之財產、信用、勞力、收支狀況等清償能力綜
    合判斷，其每月可支配處分之收入33,990元，扣除每月必要
    支出18,000元及應負擔之扶養費10,000元，餘5,990元，與
    聲請人上述無擔保或無優先權債務總額相較，堪認聲請人目
    前客觀上處於欠缺清償能力而不足以清償其無擔保或無優先
    權債務之經濟狀態，符合消債條例第3條所定債務人不能清
    償債務或有不能清償之虞之要件。
四、綜上所述，本件聲請人為一般消費者，其所負無擔保或無優
    先權債務未逾1,200萬元，而有不能清償債務之情事，且未
    經法院裁定開始清算程序或宣告破產，復查無消債條例第6
    條第3項、第8條或第46條各款所定駁回更生聲請之事由存在
    ，則聲請人聲請更生，洵屬有據，應予准許，爰裁定如主文
    ，並命司法事務官進行本件更生程序。至於聲請人於更生程
    序開始後，應另提出足以為債權人會議可決或經法院認為公
    允之更生方案以供採擇，俾免更生程序進行至依消債條例第
    61條規定應行清算之程度，附此敘明。
五、依消債條例第11條第1項、第45條第1項、第16條第1項，裁
    定如主文。
中　　華　　民　　國　　111 　年　　8 　　月　　24　　日
                  民事第六庭  法　官　陳佳君
以上正本係照原本作成。　　　　　　　
本件不得抗告。
本裁定已於111年8月24日上午11時公告。　　　　　　　　
中　　華　　民　　國　　111 　年　　8 　　月　　24　　日
                              書記官  李淑卿